臺灣臺南地方法院刑事判決　　　　　　 100年度交易字第71號
公　訴　人　臺灣臺南地方法院檢察署檢察官
被　　　告　陳俊銘
上列被告因過失傷害案件，經檢察官提起公訴（99年度調偵字第
1713號），本院判決如下：
    主  文
陳俊銘因過失傷害人，處有期徒刑肆月，如易科罰金，以新臺幣
壹仟元折算壹日。
    事  實
一、陳俊銘於民國99年6 月6 日晚間8 時15分許，駕駛車牌號碼
    GP-2197 號自用小客車，沿臺南市仁德區○○○○道由北往
    南方向行駛，途經該路段與文賢路設有行車管制號誌正常運
    作之交岔路口時，本應注意車輛行駛至交岔路口，其行進應
    遵守燈光號誌，遇到紅燈應禁止通行，不得超越停止線或進
    入路口，而依當時天候晴、夜間有照明、柏油路面乾燥、無
    缺陷、無障礙物、視距復屬良好，並無不能注意之情事，竟
    疏未注意燈光號誌之指示行駛而闖越紅燈，適有甘聖騏騎乘
    車牌號碼5GT-263 號重型機車搭載陳虹閔，在上開文賢路1
    段西側之待轉區停等紅燈，見文賢路由西往東方向之管制號
    誌轉換為綠燈後起駛，即遭陳俊銘所駕駛之上開自用小客車
    撞及，甘聖騏所騎乘之機車失控往前滑行又撞及沿台一線省
    道由南往北方向駛至，由楊明勳所駕駛正於該處停等紅燈之
    車牌號碼7791-MJ 號自用小客車，甘聖騏因而受有雙手肘、
    雙膝、雙足背擦傷之傷害，陳虹閔則受有顏面骨骨折、下巴
    撕裂傷2 公分、唇部撕裂傷0.3 公分、前胸及雙手、左大腿
    及右膝擦傷、下顎骨閉鎖性骨折、左側骨盆閉鎖性骨折、右
    髁狀突骨折、左骨盆腔骨折及多處擦傷等傷害。陳俊銘於肇
    事後，在未有偵查犯罪職務之機關或公務員發覺其為犯罪人
    前，即向至現場處理本件道路交通事故，尚不知肇事者為何
    人之臺南市政府警察局歸仁分局交通事故處理小組警員供承
    其肇事犯罪，自首並接受裁判。
二、案經甘聖騏、陳虹閔告訴臺南市政府警察局歸仁分局報告臺
    灣臺南地方法院檢察署檢察官偵查起訴。
    理  由
壹、程序部分：
    按被告以外之人於審判外之陳述，雖不符刑事訴訟法第159
    條之1 至第159 條之4 之規定，而經當事人於審判程序同意
    作為證據，法院審酌該言詞陳述或書面陳述作成時之情況，
    認為適當者，亦得為證據；當事人、代理人或辯護人於法院
    調查證據時，知有刑事訴訟法第159 條第1 項不得為證據之
    情形，而未於言詞辯論終結前聲明異議者，視為有前項之同
    意，刑事訴訟法第159 條之5 第1 項、第2 項分有明文。經
    查，本判決下列所引用之被告以外之人於審判外之陳述（包
    括書證），檢察官及被告於本院言詞辯論終結前均未聲明異
    議，本院審酌上開證據資料製作時之情況，尚無違法不當及
    證明力明顯過低之瑕疵，亦認為以之作為證據應屬適當，故
    揆諸前開規定，認前揭證據資料有證據能力。
貳、實體部分：
一、訊據被告陳俊銘固坦承於前揭時間，駕駛車牌號碼GP-2197
    號自用小客車，沿台一線省道由北往南方向行駛，且與告訴
    人甘聖騏所騎乘搭載告訴人陳虹閔之車牌號碼5GT-263 號重
    型機車發生碰撞，並致告訴人甘聖騏、陳虹閔倒地，而受有
    上揭傷害之事實，惟矢口否認有何過失傷害犯行，辯稱：本
    件碰撞發生前，伊駕駛車輛行駛在台一線省道由北往南之內
    側車道，甘聖騏騎乘機車行駛在外側車道，在伊車輛之右前
    方約15公尺，當時伊行向係綠燈，正欲直行通過上開路口時
    ，甘聖騏所騎乘之上開重型機車突然左轉，致伊避煞不及撞
    上甘聖騏所騎乘之機車，伊並無闖越紅燈，伊並無過失；甘
    聖騏於警詢時稱從200 公尺遠就看見伊在前一個交岔路口，
    而文賢路路口僅11公尺，以甘聖騏自稱時速40公里之速度，
    穿越文賢路路口僅需5 秒時間，伊之自用小客車如何能撞到
    甘聖騏所騎乘之機車，其所述顯不合邏輯；另證人楊明勳於
    偵訊時證述：在該路口停等紅燈約1 分鐘，才聽到碰撞聲，
    然該路口紅燈秒數僅有45秒，何來停等1 分鐘之說法？又證
    人黃新義於偵訊時之證詞太過針對性，似乎是針對伊而來，
    其所稱顯不足採信云云。經查：
(一)被告陳俊銘如何於前揭時、地，駕駛上開自用小客車闖越紅
    燈，致撞擊告訴人甘聖騏所騎乘搭載陳虹閔，在文賢路1 段
    西側之待轉區停等紅燈，見文賢路由西往東方向之管制號誌
    轉換為綠燈後起駛之重型機車，造成告訴人甘聖騏、陳虹閔
    分別受有前揭傷害等情，迭據證人即告訴人甘聖騏於警詢、
    偵訊及本院審理中明確指訴：伊原本是行駛台一線由北往南
    方向，至台一線與文賢路交岔路口處時，在文賢路上之待轉
    區代轉，待文賢路西往東方向之管制號誌轉換為綠燈後起駛
    ，即遭被告所駕沿台一線由北往南方向闖越紅燈之自用小客
    車撞及，伊與陳虹閔均倒地受傷等語（詳警卷第6 頁至第9
    頁、99年度核交字第4329號偵查卷第4 頁、本院卷第40頁至
    第43頁），核與證人即告訴人陳虹閔迭於警詢、偵訊及本院
    審理時證述：伊搭乘甘聖騏所騎乘之機車，沿台一線行駛，
    在文賢路交岔路口處採二段式左轉，在待轉區待轉停了好一
    陣子，機車起駛時，文賢路之行車號誌係綠燈，是第一輛駛
    出去的機車，機車被撞到時，伊當時視線看到的是台一線的
    紅綠燈，那是伊被撞到前一剎那看到的東西，被告車輛的左
    前方撞到甘聖騏所騎乘之機車等語（詳警卷第10頁、上開偵
    查卷第4 頁至第5 頁、本院卷第43頁至第45頁背面）相符，
    且證人即正在台一線省道由南往北車道方向停等紅燈之楊明
    勳於本院審理時具結證稱：「我當初是先聽到煞車聲，再來
    是碰撞聲，之後看到騎乘機車之騎士與乘客飛起來，該機車
    往我這裡駛來，當時我在等紅燈」、「當時我有告訴被告我
    的車損，起先被告有說要完全負責」、「（問：你證稱你有
    聽到煞車聲，然後聽到碰一聲，才往聲音方向看？）是的。
    煞車聲與碰撞聲間隔很短」、「（問：你在該路口停等紅燈
    多久才聽到煞車聲與碰撞聲？）我沒有記時間，但是我覺得
    很久，大約有一分鐘。當時該路口係北上紅燈，南下還可以
    行駛，我停等了大約一分鐘才聽到煞車聲與碰撞聲」等語（
    詳本院卷第46頁、第47頁背面）；另證人黃新義於本院審理
    時亦證述：「事故發生時，我人在現場附近」、「（問：被
    告與告訴人發生碰撞之經過，你有無看到？）有，當時聲音
    很大聲，而我跟狗在門口玩」、「（問：你是聽到碰撞聲才
    抬頭起來看？）是的」、「（問：當時有無注意交通號誌為
    何？）有，文賢路是綠燈，台一線號誌則看不到」、「（問
    ：你聽到碰撞聲後多久去看交通號誌？）馬上就看」、「（
    問：為何你當時會看該路口文賢路之號誌？）我家就在哪裡
    ，且該路口常常發生車禍會爭執燈號，所以我養成習慣有事
    故時會去看號誌是什麼」、「本件是我報案的」、「我當時
    有拿機車散落之雨衣遮住女性告訴人，因為女生的褲子破掉
    」、「（問：你為何會到地檢署出庭？）事發多日後，甘聖
    騏他的母親去我家，他母親告訴我說她是一家一家問，是別
    人告訴她有一位證人有看到，且有幫忙處理，他母親找到是
    我後就拜託我出來作證，不然我才不要，很倒楣」、「（問
    ：你聽到碰撞聲後查看，是否可以確認碰撞聲發生前，甘聖
    騏從何處駛來？）沒有辦法確認，撞擊後我才看的，我只知
    道文賢路是綠燈」、「（問：你於偵訊中證稱台一線北往南
    是紅燈，你究竟有無目睹台一線北往南是紅燈？）我看到文
    賢路是綠燈，那台一線一定是紅燈」等語（詳本院卷第49頁
    背面至第51頁背面），觀諸其等二人證述情形，可知二車碰
    撞時，文賢路之行車管制號誌應係綠燈，而台一線省道之行
    車管制號誌應係紅燈，此與告訴人甘聖騏、陳虹閔證述：本
    件係被告闖越台一線省道紅燈號誌等語相合，足見告訴人甘
    聖騏、陳虹閔上揭指訴為真實，應堪採信。此外，告訴人甘
    聖騏因本件車禍受有雙手肘、雙膝、雙足背擦傷之傷害，告
    訴人陳虹閔則受有顏面骨骨折、下巴撕裂傷2 公分、唇部撕
    裂傷0.3 公分、前胸及雙手、左大腿及右膝擦傷、下顎骨閉
    鎖性骨折、左側骨盆閉鎖性骨折、右髁狀突骨折、左骨盆腔
    骨折及多處擦傷等傷害，亦有臺南市立醫院診斷證明書及衛
    生署台中醫院診斷證明書各2 紙在卷（詳警卷第25頁至第28
    頁）可按，並有道路交通事故現場圖、道路交通事故調查報
    告表（一）、（二）各乙份及現場照片共20幀在卷（詳警卷
    第36頁至第45頁）可佐，是被告確有駕駛自用小客車闖越台
    一線省道之紅燈號誌，而撞及搭載告訴人陳虹閔，在文賢路
    1 段西側之待轉區○○○路之行車管制號誌變換為綠燈後起
    駛，由告訴人甘聖騏所騎乘之重型機車，致告訴人甘聖騏、
    陳虹閔受有上開傷害之犯罪事實，堪以認定。
(二)被告雖以前揭情詞置辯。惟觀諸證人甘聖騏、陳虹閔、楊明
    勳及黃新義之歷次證述，均無齟齬之處。且證人黃新義於車
    禍發生時所站立之位置係在文賢路與台一線省道之交岔路口
    附近（詳警卷第14頁之道路交通事故現場圖上紅筆圈圈處）
    ，該處距離肇事現場甚近，是證人黃新義應無距離過遠而誤
    看文賢路行車管制號誌之可能。再者，證人楊明勳與黃新義
    僅為單純在事故現場之駕駛人及路人，與被告或被害人間均
    無任何情誼、怨隙等關係，證人黃新義甚且是告訴人甘聖騏
    之母親至肇事現場挨家挨戶詢問始查訪得知之證人，其等就
    本件車禍事故之發生，立場上純屬客觀之第三人，無刻意偏
    頗、維護或誣陷任何一方之動機，其所證述情節亦未見有何
    渲染、誇大之情，證人楊明勳固證稱：在台一線省道由南往
    北車到停等紅燈約1 分鐘左右等語，然證人楊明勳於本院審
    理時業已證稱：確切在路口停等紅燈之時間並未詳記等語，
    且本件係突發狀況，實難要求偶經該處之證人能記得確切之
    等待時間，綜上，堪信證人楊明勳、黃新義之上開證述內容
    為真實，因之，本件車禍發生時，台一線省道之行車管制號
    誌應係紅燈無誤。雖證人楊明勳及黃新義並未親眼目睹二車
    係如何發生碰撞，然觀諸兩車之車損照片，被告所駕駛之自
    用小客車左前車頭嚴重凹毀，告訴人甘聖騏所騎乘之機車車
    身全毀等情，足見，本件係被告所駕駛之自用小客車左前車
    頭與告訴人甘聖騏所騎乘之機車左側車身發生碰撞，而此種
    碰撞痕跡應係被告駕駛自用小客車沿台一線省道由北往南方
    向行駛與告訴人甘聖騏所騎乘之機車自文賢路由西往東方向
    行駛碰撞始會發生。而經本院於審理時質之被告，何以其車
    損出現在左前方車頭，其辯稱：因為兩車很靠近，告訴人突
    然左轉，伊要閃避，故將方向盤一直往右打，然後再緊急煞
    車，才會造成如此之車損云云。然觀諸前開道路交通事故現
    場圖所示，被告之自用小客車於車禍發生後在台一線東西向
    之行人穿越道上遺留有4.4 公尺之煞車痕跡，該煞車痕跡呈
    南北直線走向，些微偏東延伸，倘本件確如被告所述，則其
    所駕駛之自用小客車於煞車時所遺留在地上之痕跡應係由北
    向西之走向，始為合理，是被告上述所辯，顯與現場跡證不
    合。況且，被告於偵訊時，於檢察事務官詢問：「發生車禍
    前，有沒有看見甘聖騏騎乘之車輛？」，其答以：「沒有，
    他的待轉區比較偏右，大部分的人應該都不會看到」、「我
    在發生車禍之前完全都沒有看到他，我看到他的時候他的機
    車已經出現在我的面前」等語（詳前開偵查卷第5 頁至第6
    頁），益證本件車禍發生前，告訴人甘聖騏所騎乘之機車確
    實係在文賢路之待轉區內停等紅燈無誤，否則被告何以主動
    突然向檢察事務官提及「告訴人係在待轉區內」，從而，被
    告辯稱：伊行駛於台一線省道內側車到上，伊之行向係綠燈
    ，正欲直行通過上開路口時，甘聖騏所騎乘之上開重型機車
    行駛在伊右前方，突然左轉，致伊避煞不及撞上甘聖騏所騎
    乘之機車云云，顯係卸責之詞，不足採信。
(三)至公訴人爰引臺灣省臺南區車輛行車事故鑑定委員會之鑑定
    結果認被告有超速行駛云云。查本件事故現場之速限係時速
    70公里等情，固有前開道路交通事故調查報告表（一）載明
    可考，而被告於警詢時亦自承事故發生前車速約為時速70至
    80公里等語（詳警卷第1 頁），然觀諸前開道路交通事故現
    場圖，被告駕駛自用小客車行經肇事地點，僅在車道上遺留
    有長約4.4 公尺之煞車痕跡，且本件被告並未在煞車痕跡終
    點處停止，是由上開4.4 公尺之煞車痕跡無從推論被告當時
    之行車速度為何，從而，本件被告是否有超速之違規行為，
    即無從查考，是公訴意旨認被告有超速行駛，即屬無據，附
    此敘明。
(四)復按駕駛人駕駛汽車，應遵守道路交通標誌、標線、號誌之
    指示，並服從交通指揮人員之指揮，道路交通安全規則第90
    條定有明文。被告駕車自應注意上述規定，且本件車禍案發
    當時天候晴、夜間有照明、柏油路面乾燥、無缺陷及障礙物
    、視距復屬良好，有前開道路交通事故調查報告表（一）載
    明可考，據此判斷，客觀上亦無不能注意之情事。被告竟疏
    未注意，闖越紅燈，致其所駕駛之自小客車與告訴人甘聖騏
    所騎乘之機車發生碰撞而肇事，並使告訴人甘聖騏、陳虹閔
    受有前揭傷害，其有過失，應無疑義。再被告上開之過失造
    成告訴人等受有前揭傷害，被告之過失行為與告訴人等上揭
    傷害間自有相當因果關係，洵堪認定。綜上，被告所辯前情
    不足採信，本件事證明確，被告犯行堪以認定，應予依法論
    科。
二、核被告陳俊銘所為，係犯刑法第284 條第1 項前段之過失傷
    害罪。被告一過失行為致告訴人甘勝騏、陳虹閔二人分別受
    傷，係一行為觸犯數罪名，為同種想像競合犯，應依刑法第
    55條規定，從一重過失傷害罪處斷。被告於肇事後，犯罪未
    被有偵查權之公務員或機關發覺前，即向據報至現場處理之
    臺南市政府警察局歸仁分局交通事故處理小組警員表明係肇
    事車輛駕駛人而自首，並坦承犯行乙節，有臺南縣警察局道
    路交通事故肇事人自首情形紀錄表1 紙載明（詳警卷第20頁
    ）可考，被告之行為合乎自首之要件，爰依刑法第62條前段
    之規定減輕其刑。爰審酌被告疏未注意燈光號誌之指示闖越
    紅燈，其過失程度至為重大，告訴人甘聖騏、陳虹閔所受傷
    勢程度，尤以告訴人陳虹閔之傷勢較為嚴重，暨被告於犯後
    猶飾詞圖卸，未坦認犯行，迄未與告訴人等達成和解等一切
    情狀，量處如主文所示之刑，並諭知如易科罰金之折算標準
    ，以資懲儆。
據上論斷，應依刑事訴訟法第299 條第1 項前段，刑法第284 條
第1 項前段、第62條前段、第41條第1 項前段、第55條，刑法施
行法第1 條之1 第1 項、第2 項前段，判決如主文。
本經檢察官吳坤城到庭執行職務。
中    華    民    國   100    年    4     月    27    日
                      交通法庭  法  官  鄭燕璘
以上正本證明與原本無異。
如不服本判決應於收受本判後10日內向本院提出上訴書狀，並應
敘述具體理由。其未敘述上訴理由者，應於上訴期間屆滿後20日
內向本院補提理由書狀（均須按他造當事人之人數附繕本）「切
勿逕送上級法院」。
                                書記官  蔡明峰
中    華    民    國   100    年    4     月    27    日
附錄本案論罪科刑法條全文：
刑法第284條：
因過失傷害人者，處6 月以下有期徒刑、拘役或5 百元以下罰金
，致重傷者，處1 年以下有期徒刑、拘役或5 百元以下罰金。
從事業務之人，因業務上之過失傷害人者，處1 年以下有期徒刑
、拘役或1 千元以下罰金，致重傷者，處3 年以下有期徒刑、拘
役或2 千元以下罰金。